臺灣高雄地方法院刑事裁定
111年度毒聲字第830號
聲  請  人  臺灣高雄地方檢察署檢察官
被      告  廖啓霖



上列被告因違反毒品危害防制條例案件，經檢察官聲請送觀察、
勒戒(111年度毒偵字第2319號)，本院裁定如下：
    主  文
廖啓霖施用第一、二級毒品，令入勒戒處所觀察、勒戒，其期間
不得逾貳月。
    理  由
一、聲請意旨如附件聲請書所載。
二、按犯毒品危害防制條例第10條之罪者，檢察官應聲請法院裁
    定，令被告入勒戒處所觀察、勒戒，其期間不得逾二月；依
    前項規定為觀察、勒戒或強制戒治執行完畢釋放後，3年後
    再犯第10條之罪者，適用本條前2項之規定，毒品危害防制
    條例第20條第1項、第3項分別定有明文。而上開所謂「3年
    後再犯」，只要本次再犯（不論修正施行前、後）距最近1
    次觀察、勒戒或強制戒治執行完畢釋放，已逾3年者，即該
    當之，不因其間有無犯第10條之罪經起訴、判刑或執行而受
    影響（最高法院刑事大法庭109年度台上大字第3826號裁定
    意旨參照）。
三、經查：
㈠、被告廖啓霖於民國111年7月11日18時許，在高雄市○○區○○○路
    00○0號8樓之3居所內，以將海洛因摻入香菸內點燃吸食煙霧
    之方式，施用海洛因1次，另以將甲基安非他命置入玻璃球
    燒烤後吸食煙霧之方式，施用甲基安非他命1次乙節，業據
    被告於警詢及偵訊中坦承不諱，且其於111年7月11日21時10
    分許為警採尿送驗，結果呈可待因、嗎啡、安非他命及甲基
    安非他命陽性反應之事實，有屏東縣政府警察局東港分局偵
    辦涉嫌毒品危害防制條例案送驗尿液及年籍對照表（尿液編
    號：東偵查00000000號）及屏東縣檢驗中心111年7月29日檢
    驗報告（申請文號：東偵查00000000號）在卷可佐，足認被
    告上開任意性自白與事實相符。本件事證明確，被告於前揭
    時、地，施用海洛因及甲基安非他命之事實，堪可認定。
㈡、被告前因施用毒品案件，經本院裁定令入戒治處所施以強制
    戒治後，於93年1月9日因法律修正而視為執行完畢釋放，並
    經本院以92年度訴字第1555號判決判處應執行有期徒刑1年2
    月確定，迄今並無再為觀察、勒戒或強制戒治處遇之紀錄乙
    節，有臺灣高等法院被告前案紀錄表在卷可稽，本件係被告
    於前開強制戒治執行完畢釋放3年後所為，依前揭說明，縱
    被告其間因犯第10條之罪經起訴、判刑或執行，仍應依修正
    後毒品危害防制條例第20條第3項規定，再予適用觀察、勒
    戒或強制戒治之機會。
㈢、至於被告於111年間因施用毒品案件，經臺灣高雄地方檢察署
    （下稱高雄地檢署）檢察官以111年度毒偵字第258、1125號
    為附命完成戒癮治療之緩起訴處分確定，緩起訴期間為自11
    1年7月5日起至113年7月4日止，被告須完成戒癮治療程序，
    並按期履行預防再犯之必要命令（即向高雄地檢署觀護人及
    高雄市政府毒品防制局報到並接受輔導、不定期驗尿，檢驗
    結果須呈陰性反應）等情，有緩起訴處分書及臺灣高等法院
    被告前案紀錄表在卷可稽。然「緩起訴處分之戒癮治療」與
    「觀察、勒戒或強制戒治」之處遇，因法律規定之程序、效
    果均不相同，已無法等同視之。即被告初犯（或觀察、勒戒
    、強制戒治執行完畢釋放3年後再犯）施用毒品，經為命戒
    癮治療之緩起訴處分，若遭撤銷，檢察官針對該次撤銷緩起
    訴之施用毒品犯行，或者戒癮治療履行完畢，檢察官針對之
    後施用毒品犯行，均仍應依前揭毒品危害防制條例第20條或
    第23條之規定處理，亦可以再為緩起訴，然不得逕行起訴（
    最高法院110年度台上字第2096號判決意旨參照）。是被告
    前揭戒癮治療無論是否執行完畢，均無從認被告事實上已接
    受等同「觀察、勒戒或強制戒治」執行完畢之處遇，檢察官
    針對本次施用毒品犯行，向本院聲請觀察、勒戒，於法有據
    ，併以說明。
㈣、再者，毒品危害防制條例所規定之「觀察、勒戒」程序，係
    針對受處分人所為保安處分，目的在戒除行為人施用毒品身
    癮及心癮，以達教化與治療之目的，其立法意旨在幫助施用
    毒品者戒毒，性質上為一療程，而非懲罰，並屬強制規定，
    除檢察官審酌個案情形，依同條例第24條第1項為附命完成
    戒癮治療之緩起訴處分外，凡經檢察官聲請法院裁定將被告
    送勒戒處所觀察、勒戒者，法院僅得就其聲請審查被告是否
    有施用毒品之行為，以及被告是否為「初犯」或為觀察、勒
    戒、強制戒治執行完畢後「3年後再犯」而為准駁之裁定，
    並無自由斟酌以其他方式替代或得以其他原因免予執行之權
    。又是否給予被告為附命完成戒癮治療之緩起訴處分，屬刑
    事訴訟法第253條之1第1項及第253條之2第1項第6款特別賦
    予檢察官之職權，非法院所得審酌，且此非「觀察、勒戒」
    前置處分，也與被告是否判刑之追訴要件無關，檢察官自無
    義務說明為何不給予被告戒癮治療之緩起訴處分。法院縱使
    審查其裁量有無違法，也僅在卷證資料所示證物中審酌，而
    為最低限度之審查，即此部分為檢察官之裁量，必須予以尊
    重。
㈤、本件聲請書未載明不給予被告戒癮治療緩起訴處分之理由（
    如附件）。然依卷證資料所示，被告前經高雄地檢署檢察官
    以111年度毒偵字第258、1125號為附命完成戒癮治療之緩起
    訴處分確定，緩起訴期間為自111年7月5日起至113年7月4日
    止，其卻於前案緩起訴處分期間再犯本件施用毒品行為，可
    見被告戒絕毒癮之意志不堅、自制力薄弱，且有其毒品來源
    ，此次若僅以寬鬆之機構外社區性戒癮治療，已難期待其能
    完全戒絕毒癮。另被告因違反毒品危害防制條例案件，現為
    高雄地檢署檢察官以111年度偵字第20637、20638號等案件
    偵查中，並於本案偵訊中坦承販賣第一級毒品犯行，同有上
    開前案紀錄表及高雄地檢署訊問筆錄在卷可稽。是以，參酌
    毒品戒癮治療實施辦法及完成治療認定標準第2條第2項第1
    款規定「緩起訴處分前，因故意犯他罪，經檢察官提起公訴
    或判決有罪確定」之規範意旨，被告即屬不適合為附命完成
    戒癮治療之緩起訴處分。從而，檢察官考量本案具體情節，
    向本院聲請令被告入勒戒處所觀察、勒戒，以監禁式之治療
    方式，求短時間內隔絕被告之毒品來源，務使其專心戒除毒
    癮，而未依刑事訴訟法第253條之1規定對被告為附命完成戒
    癮治療之緩起訴處分，核其此部分職權之行使尚屬合法，形
    式上亦無裁量恣意或濫用之情，於法有據。
四、綜上所述，本件聲請為有理由，應予准許，依毒品危害防制
    條例第20條第3項、第1項，裁定如主文。
中　　華　　民　　國　　111 　年　　11　　月　　 7　　日
                  刑事第十二庭  法　官  莊珮君
以上正本證明與原本無異。
如不服本裁定應於送達後5日內向本院提出抗告狀。
中　　華　　民　　國　　111 　年　　11　　月　　 7　　日
                                書記官  鄒秀珍